臺灣彰化地方法院刑事判決　　　　　　　96年度訴字第1554號
公　訴　人　臺灣彰化地方法院檢察署檢察官
被　　　告　甲○○
選任辯護人　林基豐律師
上列被告因違反毒品危害防制條例案件，經檢察官提起公訴（96
年度偵字第7190號），本院判決如下：
    主  文
甲○○持有第一級毒品，累犯，處有期徒刑陸月，如易科罰金，
以新臺幣壹仟元折算壹日。扣案之第一級毒品海洛因肆拾參包（
合計淨重貳點柒陸公克，純質淨重零點柒參公克）均沒收銷燬之
。
    犯罪事實
一、甲○○前於民國93年間，因持有第一級毒品海洛因及施用第
    二級毒品甲基安非他命案件，分別經本院以93年度易緝字第
    61號判處有期徒刑3 月及以93年度易緝字第62號判處有期徒
    刑5 月確定，並經定其應執行刑為有期徒刑7 月，於民國94
    年6 月14日易科罰金執行完畢。且於94年間，因施用第二級
    毒品甲基安非他命案件，經本院以94年度員簡字第125 號判
    處有期徒刑5 月確定，甫於94年8 月11日易科罰金執行完畢
    。詎猶不知悔改，明知海洛因係毒品危害防制條例第2 條第
    1 項第1 款所定之第一級毒品，未經允許，不得非法持有之
    ，竟仍於96年7 月16日中午12時許，在臺中縣大里市某遊藝
    場內，向真實姓名年籍不詳、綽號「阿飛」之成年男子，以
    新臺幣（下同）18000 元之代價，購入業已分裝完畢之第一
    級毒品海洛因43包（合計淨重2.76公克，純質淨重0.73公克
    ），並自斯時起非法持有上開海洛因43包，欲供己施用。嗣
    於同日17時20許，在彰化縣彰化市○○路○ 段556 巷23之49
    號前，為警查獲，並當場在其身上查扣第一級毒品海洛因43
    包（合計淨重2.76公克，純質淨重0.73公克），始查悉上情
    【另扣得第二級毒品甲基安非他命1 包（毛重1.1 公克）、
    玻璃吸食器1 支及裝吸食器之黑色皮包1 個，此部分所涉施
    用第二級毒品犯行部分，業經本院另以96年度彰簡字第864
    號判處有期徒刑5 月在案】。
二、案經臺灣彰化地方法院檢察署檢察官自動檢舉簽分偵辦。
    理  由
一、本案下列全部卷證所涵括之供述證據及非供述證據，公訴人
    、被告及指定辯護人均同意全部證據之證據能力，是後述所
    引用證據之證據能力均無疑義，合先敘明。
二、上開犯罪事實，業據被告甲○○於本院審理時坦承有於上開
    時地向綽號「阿飛」之成年男子購入第一級毒品海洛因43包
    ，以供己施用，而自斯時起即非法持有第一級毒品之事實，
    被告甲○○並堅詞否認有意圖販賣牟利之情，辯稱：伊購入
    上開海洛因係為供自己施用，每包海洛因僅供1 支香煙施用
    1 次之量，伊1 天約施用3 次，遭查扣之海洛因43包約為半
    個月之用量，伊確無意圖販賣毒品等語。經查：(一)本件扣案
    之白色粉末43包，經送鑑驗結果，乃係第一級毒品海洛因，
    而其合計淨重為2.76公克，純質淨重為0.73公克，此有法務
    部調查局96年8 月10日調科壹字第09623060620 號鑑定通知
    書1 紙在卷可憑。則本件扣案海洛因之包數雖有43包之多，
    惟其合計淨重僅為2.76公克，其每包之海洛因含量並不多，
    每包淨重猶未達0.1 公克，是被告供稱所購入之上開海洛因
    每包僅供施用1 次之用量，尚屬可採，若經常施用，則其所
    購入之上開海洛因數量仍屬短期內個人合理施用之數量，且
    被告1 次購買毒品之數量較多，得以較優惠之價格交易之，
    茲本件被告以18000 元價格，購入合計淨重2.76公克之海洛
    因，以供其半月餘之施用，並不違反常理，從而被告執稱被
    查扣之海洛因係伊購買來欲供己施用等語，並非不可採。(二)
    另被告於96年7 月16日17時20許獲案後，為警採集其尿液送
    驗結果，雖僅呈甲基安非他命陽性反應，而其海洛因部分經
    初驗及送複驗結果均呈嗎啡陰性反應，其嗎啡濃度係小於45
    ng/ml （參卷附詮昕科技股份有限公司尿液檢驗報告書2 紙
    ），惟此僅得證明或係被告已施用之海洛因數量甚微、業經
    代謝而難以測出其反應，或係被告尚未施用海洛因即遭查獲
    ，惟此仍無法遽以推論被告持有上開海洛因確係意圖販賣而
    持有之。本件卷內尚乏其他積極證據證明被告確有意圖販賣
    而持有第一級毒品海洛因之事實，且本院復查無其他證據以
    資認定被告有為公訴人所認之毒品危害防制條例第5 條第1
    項之意圖販賣而持有第一級毒品犯行。綜上所述，本件缺乏
    積極證據證明被告有意圖販賣而持有第一級毒品海洛因，其
    所為應僅成立持有第一級毒品罪，本件事證明確，應依法論
    科。
三、按海洛因係屬毒品危害防制條例第2 條第2 項第1 款所規定
    之第一級毒品，核被告所為，係犯毒品危害防制條例第11條
    第1 項之持有第一級毒品罪。公訴人認被告係犯同條例第5
    條第1 項之意圖販賣而持有第一級毒品罪，起訴法條容有未
    洽，惟意圖販賣持有毒品與持有毒品，基本犯罪事實相同，
    本院自得變更起訴法條而審判。又毒品危害防制條例第11條
    第4 項規定「持有毒品達一定數量者，加重其刑至二分之一
    ，其標準由行政院定之」之加重處罰規定，而行政院依據該
    規定於93年1 月7 日公告施行之「轉讓持有毒品加重其刑之
    數量標準」第2 條規定：「轉讓、持有毒品達一定數量者，
    加重其刑至二分之一，其標準如下：一、第一級毒品：淨重
    5 公克以上；第二級毒品：淨重10公克以上；第三級毒品：
    淨重20公克以上；第四級毒品：淨重20公克以上。前項所稱
    淨重，指除去包裝後之毒品重量。」。本件被告持有第一級
    毒品海洛因43包（合計淨重2.76公克，純質淨重0.73公克）
    ，並未達加重其刑之標準，併附敘之。又查被告前因持有第
    一級毒品海洛因及施用第二級毒品甲基安非他命案件，分別
    經本院以93年度易緝字第61號判處有期徒刑3 月及以93年度
    易緝字第62號判處有期徒刑5 月確定，並經定其應執行刑為
    有期徒刑7 月，於94年6 月14日易科罰金執行完畢；且於94
    年間，因施用第二級毒品甲基安非他命案件，經本院以94年
    度員簡字第125 號判處有期徒刑5 月確定，甫於94年8 月11
    日易科罰金執行完畢等情，有臺灣高等法院被告全國前案紀
    錄表、臺灣彰化地方法院檢察署刑案資料查註紀錄表各1 份
    在卷可憑，其於有期徒刑執行完畢後，5 年內故意再犯有期
    徒刑以上之本罪，為累犯，應依刑法第47條第1 項之規定加
    重其刑。爰審酌被告有多項前科（竊盜及多次毒品前科）、
    素行不佳，本件非法持有第一級毒品海洛因之數量合計淨重
    2.76公克，暨考量其智識程度、犯罪之動機、目的、手段、
    所生之危害、犯罪後之態度等一切情狀，量處如主文所示之
    刑，並諭知易科罰金之折算標準，以示懲儆。再扣案之毒品
    海洛因43包（合計淨重2.76公克，純質淨重0.73公克），係
    屬第一級毒品，應依毒品危害防制條例第18條第1 項前段之
    規定沒收銷燬之。
據上論斷，應依刑事訴訟法第299 條第1 項前段、第300 條，毒
品危害防制條例第11條第1 項、第18條第1 項前段，刑法第11條
前段、第47條第1 項、第41條第1 項前段，判決如主文。
本案經檢察官蔡明達到庭執行職務。
中　　華　　民　　國　　96　　年　　10　　月　　31　　日
　　　　　　　　　刑事第一庭    審判長法　官  簡璽容
　　　　　　　　　　　　　　　　　　  法　官  胡宜如
　　　　　　　　　　　　　　　　　　  法　官  郭麗萍
以上正本證明與原本無異。
如不服本判決，應於判決送達後10日內，向本院提出上訴書狀，
上訴書狀應「敘述具體上訴理由」，並按他造當事人之人數附繕
本。「切勿逕送上級法院」。
中　　華　　民　　國　　96　　年　　11　　月　　 1　　日
                                      書記官  張子涵
附錄本案論罪科刑法條全文：
毒品危害防制條例第11條
持有第一級毒品者，處 3 年以下有期徒刑、拘役或新臺幣 5 萬
元以下罰金。
持有第二級毒品者，處 2 年以下有期徒刑、拘役或新臺幣 3 萬
元以下罰金。
持有專供製造或施用第一、二級毒品之器具者，處 1 年以下有期
徒刑、拘役或新臺幣 1 萬元以下罰金。
持有毒品達一定數量者，加重其刑至二分之一，其標準由行政院
定之。
毒品危害防制條例第18條
查獲之第一、二級毒品及專供製造或施用第一、二級毒品之器具
，不問屬於犯人與否，均沒收銷燬之；查獲之第三、四級毒品及
製造或施用毒品之器具，無正當理由而擅自持有者，均沒入銷燬
之。但合於醫藥、研究或訓練之用者，得不予銷燬。
前項合於醫藥、研究或訓練用毒品或器具之管理辦法，由法務部
會同行政院衛生署定之。
